【裁判字號】    97,上易,245
【裁判日期】    971008
【裁判案由】    請求遷讓房屋
【裁判全文】
臺灣高等法院高雄分院民事判決         97年度上易字第245號
上  訴  人  戊○○
            丁○○
            丙○○
            乙○○
上四人共同
訴訟代理人  錢師風律師
被 上訴 人  甲○○
上列當事人間請求拆屋還地（遷讓房屋）事件，上訴人對於民國
97 年8月7 日臺灣高雄地方法院96年度訴字第1760號第一審判決
提起上訴，本院於97年10月1 日言詞辯論終結，判決如下：
    主  文
上訴駁回。
第二審訴訟費用由上訴人戊○○、丁○○、丙○○連帶負擔百分
之四十三、餘由上訴人乙○○負擔。
    事 實 及 理 由
一、本件被上訴人主張：被上訴人在民國95年11月2 日於原法院
    94年度執字第49383 號強制執行拍賣程序中，拍定標得高雄
    縣旗山鎮○○段1283號土地（下稱系爭土地）及其上建號54
    8 號建物即門牌號碼高雄縣旗山鎮○○路43之1 號房屋、暨
    建號1067號未保存登記建物，嗣於同年11月16日經原法院核
    發不動產權利移轉證書。詎建號1067號未保存登記建物中之
    系爭43-6號房屋遭上訴人戊○○、丙○○、丁○○無權占有
    ，其位置、面積如附圖Ａ、Ａ1 、Ａ2 所示（下稱系爭43-6
    號房屋）；系爭43-3號房屋則遭上訴人乙○○無權占有，其
    位置、面積如附圖Ｂ、Ｂ1 、Ｂ2 所示（下稱系爭43-3號房
    屋）。原審雖判決系爭43-6號房屋為上訴人戊○○、丙○○
    、丁○○共有，系爭43-3號房屋為上訴人乙○○所有，該部
    分拍賣無效，然被上訴人已因拍賣而取得系爭土地所有權，
    被上訴人未同意上訴人使用系爭土地，上訴人占有系爭土地
    並無合法權源，被上訴人自得依民法第767 條之規定，請求
    上訴人分別拆除系爭43-6號房屋、系爭43-3號房屋後，返還
    系爭土地予被上訴人。聲明請求判決：(一)上訴人戊○○、丙
    ○○、丁○○應將坐落高雄縣旗山鎮○○段1283地號土地內
    如附圖所示Ａ、Ａ1 、Ａ2 之建物即系爭43-6號房屋拆除，
    並將土地返還被上訴人。(二)上訴人乙○○應將坐落高雄縣旗
    山鎮○○段1283地號土地內如附圖所示Ｂ、Ｂ1 、Ｂ2 之建
    物即系爭43-3號房屋拆除，並將土地返還被上訴人。
二、上訴人則以：系爭43-6號房屋原為第三人黃滿清於68年2 月
    21日向原地主陳濱郎購買基地後所興建，嗣出售予黃昌雄，
    黃昌雄死亡後，由上訴人戊○○、丙○○、丁○○繼承取得
    該屋所有權。系爭43-3號房屋則係上訴人乙○○於67年11月
    22日向原地主陳濱郎購買基地後，以陳濱郎名義興建而取得
    所有權。當時因礙於法令規定而無法辦理分割，移轉土地所
    有權。系爭43-6號房屋、系爭43-3號房屋雖經原審執行處拍
    賣，並由被上訴人拍定，然上訴人非該執行事件之債務人，
    原審已判決該部分拍賣無效，被上訴人並未取得該等房屋之
    所有權。又第三人黃滿清、上訴人乙○○向原地主陳濱郎購
    買部分系爭土地並興建系爭43-6號房屋、系爭43-3號房屋，
    陳濱郎有出具使用土地同意書，故上訴人占用該等房屋坐落
    之基地並非無權占有等語，資為抗辯。
三、原審判決被上訴人勝訴，即上訴人應拆屋還地，上訴人不服
    提起上訴，上訴聲明求為判決：(一)原判決關於命上訴人拆屋
    還地及其假執行之宣告暨訴訟費用之判決部分均廢棄。(二)上
    開廢棄部分，被上訴人在第一審之訴駁回。(三)訴訟費用由被
    上訴人負擔。被上訴人答辯聲明：(一)上訴駁回。(二)訴訟費用
    由上訴人負擔。（原判決關於駁回被上訴人請求遷讓房屋部
    分、駁回上訴人反訴請求確認拍賣無效部分，均未据兩造上
    訴，均已告確定。）
四、兩造不爭執之事項如下，並經本院調閱原審94年度執字第49
    383 號強制執行事件案卷屬實，且有土地登記謄本、複丈成
    果圖即附圖附卷可稽，堪予採信：
  (一)被上訴人在民國95年11月2 日於原法院94年度執字第49383
    號強制執行拍賣程序中，拍定標得坐落高雄縣旗山鎮○○段
    1283號系爭土地及其上建號548 號建物即門牌號碼高雄縣旗
    山鎮○○路43之1 號房屋、暨建號1067號未保存登記建物，
    於95年11月16日經原法院核發不動產權利移轉證書。其中建
    號1067號未保存登記建物，包括系爭門牌號碼高雄縣旗山鎮
    ○○路43 -6 號房屋及系爭43-3號房屋。
  (二)系爭43-6號房屋為上訴人戊○○、丙○○、丁○○所共有，
    其位置、面積如原判決附圖Ａ、Ａ1 、Ａ2 所示；系爭43-3
    號房屋為上訴人乙○○所有，其位置、面積如原判決附圖Ｂ
    、Ｂ1 、Ｂ2 所示，業經原審判決確定。系爭43-6 號 房屋
    、43-3號房屋均為未保存登記建物，均坐落於系爭土地上。
  (三)系爭土地原來是登記陳濱郎所有，陳濱郎死亡後，由陳蔡惠
    美繼承，陳蔡惠美為原法院94年度執字第49383 號強制執行
    事件之債務人。
五、兩造爭執之事項為上訴人戊○○、丙○○、丁○○所有系爭
    43-6號房屋；上訴人乙○○所有系爭43-6號房屋，占用系爭
    土地，有無正當權源？經查：
    被上訴人在民國95年11月2 日於原法院94年度執字第49383
    號強制執行拍賣程序中，拍定標得系爭土地，並於95年11月
    16 日 經原法院核發不動產權利移轉證書，已如前述，故被
    上訴人已取得系爭土地之所有權，堪予認定。上訴人雖以系
    爭43-6號、43-3號房屋，係向當時之土地所有權人陳濱郎購
    買部分系爭土地後所興建，當時因礙於法令規定而無法辦理
    分割，移轉土地所有權，但系爭43-6號房屋、系爭43-3號房
    屋興建時，陳濱郎有出具使用土地同意書，故上訴人占用該
    等房屋坐落之基地並非無權占有云云。惟查上訴人之上開辯
    解，縱令屬實，亦僅係其等得對陳濱郎及其繼承人主張債權
    請求權而已，不得以之對抗已取得系爭土地所有權之被上訴
    人，且原法院執行處拍賣系爭土地時，並未對系爭土地之使
    用權有何限制，有經本院調取之該執行案卷附卷可稽，是被
    上訴人既為系爭土地之所有權人，上訴人未經其同意而占用
    系爭土地，自屬無權占有。被上訴人請求上訴人戊○○、丙
    ○○、丁○○拆除系爭43-6號房屋，並將土地返還予被上訴
    人；及請求上訴人乙○○拆除系爭43-3號房屋，並將土地返
    還予被上訴人，為有理由，應予准許。
六、綜上所述，被上訴人依民法第767 條之規定，請求上訴人分
    別拆除系爭43-6號房屋、系爭43-3號房屋後，返還系爭土地
    予被上訴人，為有理由，應予准許。原審為上訴人敗訴之判
    決，並無違誤。上訴意旨指摘原判決此部分不當，求予廢棄
    改判，為無理由，應駁回其上訴。
據上論結，本件上訴為無理由，依民事訴訟法第449 條第1 項、
第78條、第85條第1 項但書、第2 項，判決如主文。
中    華    民    國    97    年    10    月     8    日
                            民事第三庭
                                審判長法官  張國彬
                                法      官  吳登輝
                                法      官  鄭月霞
以上正本證明與原本無異。
本件不得上訴。
中    華    民    國    97    年    10    月     8    日
                                書  記  官  林淑敏


司法院資訊處製作；財團法人民間司法改革基金會備份。
